最高法院刑事判決　　　　　　　　　　110年度台非字第220號
上　訴　人　最高檢察署檢察總長
被　　　告　曾文忠



上列上訴人因被告違反毒品危害防制條例案件，對於臺灣橋頭地
方法院中華民國109 年3 月31日第一審確定判決（108 年度訴字
第372 號，起訴案號：臺灣橋頭地方檢察署108 年度偵字第3915
、6406、6833號），認為部分違背法令，提起非常上訴，本院判
決如下：
    主  文
原判決關於曾文忠部分撤銷。
曾文忠共同犯販賣第一級毒品罪，處有期徒刑柒年陸月，扣案如
附表編號14所示之物沒收銷燬；扣案如附表編號16所示之物沒收
。
    理  由
壹、非常上訴理由稱：「一、按判決不適用法則或適用不當者，
    為違背法令，刑事訴訟法第378 條定有明文；又依法應於審
    判期日調查之證據未予調查，致適用法令違誤而顯然於判決
    有影響者，該項判決即屬違背法令，得提起非常上訴，復經
    司法院大法官會議釋字第181 號解釋在案，故事實審法院對
    於被告有無累犯之事實，應否適用刑法第47條規定加重其刑
    ，即屬法院認定事實與適用法律之基礎事項，客觀上有調查
    之必要性，應依職權加以調查；倘被告並非累犯，然事實審
    未詳加調查，致判決誤用累犯之規定論處，即屬刑事訴訟法
    第379 條第10款規定之依法應於審判期日調查之證據而未予
    調查，其判決當然為違背法令。又刑法第47條第1 項規定之
    累犯，係以受徒刑之執行完畢，或一部之執行而赦免後，5
    年以內故意再犯有期徒刑以上之罪為成立要件。而所謂受徒
    刑之執行完畢，除在監獄執行期滿者外，如為假釋出獄，須
    未經撤銷假釋者，其未執行之刑，始以已執行論。如假釋中
    因故意更犯罪，受有期徒刑以上刑之宣告者，於判決確定後
    6 月以內，撤銷其假釋，假釋撤銷後，其出獄日數不算入刑
    期內，仍須執行原殘餘刑期，不能認假釋出獄後所餘之刑期
    已執行完畢，而論以累犯（最高法院100 年度台非字第323
    號、101 年度台非字第46號判決意旨參照）。二、被告曾文
    忠前因毒品、竊盜等案件，經臺灣高雄地方法院以101 年度
    聲字第506 號裁定應執行有期徒刑6 年2 月確定，發監執行
    後，於民國106 年1 月20日因縮短刑期假釋出監並付保護管
    束，假釋期滿日預訂為106 年8 月19日。然被告於假釋期間
    之106 年7 月18日及同月27日，因故意再犯違反毒品危害防
    制條例罪，經臺灣高等法院高雄分院以108 年度上訴字第17
    1 號判處有期徒刑7 年7 月（2 罪），定應執行刑為有期徒
    刑8 年2 月，於108 年8 月7 日判決確定。復經法務部於10
    8 年11月13日以法授矯教字第00000000000 號函撤銷假釋，
    由臺灣高雄地方檢察署將被告發監執行殘刑，有被告前案紀
    錄表、法務部矯正署臺東監獄泰源分監報請撤銷假釋報告表
    、各該判決書、裁定書、法務部撤銷假釋函及執行指揮書附
    卷可佐，故被告首開案件尚未執行完畢。三、本件被告於10
    8 年3 月13日因犯販賣第一級毒品罪案件，經臺灣橋頭地方
    法院以108 年度訴字第372 號判決，認被告前揭毒品、竊盜
    等案件定刑後，執行案件假釋期滿未經撤銷，以已執行完畢
    論，而諭知累犯，並依刑法第47條第1 項規定加重其刑。則
    該判決以被告前受徒刑執行完畢、於5 年內再犯而諭知累犯
    並加重其刑，即有判決適用法則不當之違法。案經確定，且
    於被告不利。四、爰依刑事訴訟法第441 條、第443 條提起
    非常上訴，以資糾正及救濟。」等語。
貳、本院按：
  判決不適用法則或適用不當者，為違背法令，刑事訴訟法第
    378 條定有明文。刑法累犯之成立，以受徒刑之執行完畢，
    或一部之執行而赦免後，5 年以內故意再犯有期徒刑以上之
    罪者為要件，故有期徒刑如尚未執行完畢，或未經一部之執
    行而赦免以前，故意再犯有期徒刑以上之罪者，即不得依刑
    法第47條累犯之規定加重其刑，否則，即有適用法則不當之
    違背法令。又所謂執行完畢，其在監獄執行期滿者，固不待
    言，如係經假釋出獄者，須在無期徒刑假釋後滿20年，或在
    有期徒刑所餘刑期內未經撤銷假釋者，其未執行之刑，始得
    以已執行論，如其為二以上有期徒刑併執行者，假釋所定最
    低應執行之期間，合併計算之，其所餘刑期，亦應合併計算
    ，必於該期間內，未經撤銷假釋，其未執行之刑，始以已執
    行論，此觀刑法第79條第1 項、第79條之1 第1 項、第3 項
    之規定自明。
  被告曾文忠前因犯毒品、竊盜等罪案件，分別經法院判刑確
    定，嗣經臺灣高雄地方法院以101 年度聲字第506 號裁定應
    執行刑為有期徒刑6 年2 月確定（下稱甲案），發監執行後
    ，於民國106 年1 月20日因縮短刑期假釋出監並付保護管束
    ，假釋期滿日為106 年8 月19日。然被告分別於假釋並付保
    護管束期間之106 年7 月18日及同月27日，因故意再犯違反
    毒品危害防制條例2 罪，經臺灣高等法院高雄分院以108 年
    度上訴字第171 號判處有期徒刑7 年7 月（共2 罪），並定
    應執行刑為有期徒刑8 年2 月，於108 年8 月7 日判決確定
    （下稱乙案）。法務部乃依法於108 年11月13日以法授矯教
    字第00000000000 號函撤銷被告甲案之假釋，由臺灣高雄地
    方檢察署將被告發監執行殘刑，有被告前案紀錄表、法務部
    矯正署臺東監獄泰源分監報請撤銷假釋報告表、各該判決書
    、裁定書、法務部撤銷假釋函及執行指揮書附卷可佐，故被
    告所犯甲案所處之徒刑尚未執行完畢。本件被告於108 年3
    月13日因犯販賣第一級毒品罪案件，經臺灣橋頭地方法院以
    108 年度訴字第372 號審理（下稱丙案），因被告所犯之甲
    案業經撤銷假釋，該案原所定應執行之刑，既尚未執行完畢
    ，而仍應執行殘刑，依照前開說明，本件被告所犯丙案並不
    構成累犯。原審未察，遽認被告前揭甲案假釋期滿未經撤銷
    ，該案所定之應執行刑以已執行完畢論，而於丙案認定被告
    符合累犯之要件，並於判決內說明除法定本刑為死刑、無期
    徒刑部分不得加重外，就其餘法定刑部分加重其刑，因而適
    用修正前毒品危害防制條例第4 條第1 項、第17條第2 項、
    同條例第18條第1 項前段、第19條第1 項，刑法第11條、第
    28條、第47條第1 項、第59條，論被告以共同販賣第一級毒
    品罪，並依累犯規定加重其刑後，再依刑法第59條規定酌減
    其刑量處有期徒刑7 年7 月，則原判決關於累犯部分自有適
    用法則不當之違法。案經確定，且於被告不利，非常上訴意
    旨執以指摘，洵有理由，應由本院將原判決關於被告部分撤
    銷，另行判決如主文第2 項所示之刑，並諭知如同原判決所
    宣告之沒收及沒收銷燬，以資救濟。
據上論結，應依刑事訴訟法第447 條第1 項第1 款但書，修正前
毒品危害防制條例第4 條第1 項、第17條第2 項、同條例第18條
第1 項前段、第19條第1 項，刑法第11條、第28條、第59條，判
決如主文。
中    華    民    國   110    年    10    月    14    日
                  刑事第一庭審判長法  官  郭  毓  洲  
                                  法  官  林  英  志  
                                  法  官  林  靜  芬  
                                  法  官  蔡  憲  德  
                                  法  官  周  盈  文  
本件正本證明與原本無異
                                  書記官
中    華    民    國   110    年    10    月    20    日
附錄論罪科刑法條：
修正前毒品危害防制條例第4 條
製造、運輸、販賣第一級毒品者，處死刑或無期徒刑；處無期徒
刑者，得併科新臺幣2 千萬元以下罰金。
製造、運輸、販賣第二級毒品者，處無期徒刑或7 年以上有期徒
刑，得併科新臺幣1 千萬元以下罰金。
製造、運輸、販賣第三級毒品者，處7 年以上有期徒刑，得併科
新臺幣7 百萬元以下罰金。
製造、運輸、販賣第四級毒品者，處5 年以上12年以下有期徒刑
，得併科新臺幣3 百萬元以下罰金。
製造、運輸、販賣專供製造或施用毒品之器具者，處1 年以上7
年以下有期徒刑，得併科新臺幣1 百萬元以下罰金。
前5 項之未遂犯罰之。
 
附表：
┌──┬──────────┬───┬───┬───────────┐
│編號│扣押物              │數量  │所有人│搜索地點              │
│    │                    │      │      │                      │
├──┼──────────┼───┼───┼───────────┤
│1   │海洛因（毛重分別為4 │3 包  │李育儒│高雄市○○區○○○路00│
│    │公克、3.9 公克、2.2 │      │尤玟淩│00號7 樓之1           │
│    │公克，驗餘淨重9.39公│      │      │                      │
│    │克，空包裝總重0.94公│      │      │                      │
│    │克）                │      │      │                      │
├──┼──────────┼───┼───┤                      │
│2   │IPHONE廠牌行動電話（│1 台  │尤玟淩│                      │
│    │IMEI：00000000000000│      │      │                      │
│    │0 、內含門號00000000│      │      │                      │
│    │00號SIM卡1 張）     │      │      │                      │
├──┼──────────┼───┤      │                      │
│3   │不明藥丸（經檢驗含曲│半顆  │      │                      │
│    │唑酮）              │      │      │                      │
├──┼──────────┼───┤      │                      │
│4   │ASUS廠牌平板電腦（IM│1 台  │      │                      │
│    │EI：000000000000000 │      │      │                      │
│    │、內含門號0000000000│      │      │                      │
│    │號SIM 卡1 張）      │      │      │                      │
├──┼──────────┼───┤      │                      │
│5   │ASUS廠牌平板電腦（IM│1 台  │      │                      │
│    │EI：000000000000000 │      │      │                      │
│    │）                  │      │      │                      │
├──┼──────────┼───┼───┤                      │
│6   │吸管勺              │1 支  │李育儒│                      │
├──┼──────────┼───┤尤玟淩│                      │
│7   │注射針筒            │1 支  │      │                      │
├──┼──────────┼───┤      │                      │
│8   │空夾鏈袋            │2 袋  │      │                      │
├──┼──────────┼───┤      │                      │
│9   │電子磅秤            │1 台  │      │                      │
├──┼──────────┼───┼───┤                      │
│10  │IPHONE廠牌行動電話（│1 支  │李育儒│                      │
│    │IMEI：00000000000000│      │      │                      │
│    │0 、內含門號00000000│      │      │                      │
│    │00號SIM 卡1 張）    │      │      │                      │
├──┼──────────┼───┤      │                      │
│11  │SAMSUNG 廠牌行動電話│1 支  │      │                      │
│    │（IMEI：000000000000│      │      │                      │
│    │000 、內含門號000000│      │      │                      │
│    │0000 號SIM 卡1 張） │      │      │                      │
├──┼──────────┼───┤      │                      │
│12  │IPAD平板電腦（IMEI：│1 台  │      │                      │
│    │000000000000000 ）  │      │      │                      │
├──┼──────────┼───┤      │                      │
│13  │現金180,800元       │      │      │                      │
├──┼──────────┼───┼───┼───────────┤
│14  │海洛因（毛重分別為0.│3  包 │曾文忠│高雄市○○區○○○路00│
│    │28公克、0.66公克、1.│      │      │00號3 樓之1           │
│    │02公克，驗餘淨重1.28│      │      │                      │
│    │公克，空包裝總重0.84│      │      │                      │
│    │公克）              │      │      │                      │
├──┼──────────┼───┤      │                      │
│15  │電子磅秤            │1 個  │      │                      │
├──┼──────────┼───┤      │                      │
│16  │SAMSUNG 廠牌白色行動│1 支  │      │                      │
│    │電話（IMEI：00000000│      │      │                      │
│    │0000000 、含門號0000│      │      │                      │
│    │000000號SIM卡1 張） │      │      │                      │
├──┼──────────┼───┤      │                      │
│17  │SAMSUNG 廠牌黑色行動│1 支  │      │                      │
│    │電話（IMEI：00000000│      │      │                      │
│    │0000000）           │      │      │                      │
└──┴──────────┴───┴───┴───────────┘